臺灣屏東地方法院民事判決　九十年度訴字第九三九號
　　原　　　告　丙○○
　　訴訟代理人　甲○○
　　被　　　告　乙○○
右當事人間請求侵權行為損害賠償事件，本院判決如左：
    主      文
原告之訴駁回。
訴訟費用由原告負擔。
    事      實
甲、原告方面：
一、聲明：請求判決被告應給付原告新台幣（下同）一百十八萬元，及自起訴狀繕本
    送達翌日（即民國九十年九月二十六日）起至清償日止，按週年利率百分之五計
    算之利息。
二、陳述：
 (一) 原告之子朱明光於八十八年九月十九日上午受僱於被告，共同前往訴外人伍志文
    家中，將其住宅前方之椰子樹鋸除，並由朱明光將鋁梯倚樹爬上該梯，以電鋸鋸
    除樹幹上方部位，被告則負責將吊車纜繩繫於椰樹頂端枝葉部分，待朱明光將樹
    幹鋸開後，再操作吊車將該樹木鋸除部分拉倒。詎朱明光尚站立於倚樹之鋁梯上
    時，被告即疏於注意，貿然操作吊車拉扯樹幹，致該樹幹因受外力拉扯反彈而將
    朱明光連同鋁梯震落地面，朱明光因而受有頭部外傷、顱內出血，脊髓損傷、血
    尿等傷害，送醫後死亡。原告之子朱明光死亡結果，乃因被告於工作中疏於注意
    所致，核與民法第一百八十四條侵權行為之要件相符；另被告未使朱明光繫用安
    全帶或其他防護措施，有違勞工安全衛生法第五條第五款之規定，亦顯已違反保
    護他人之法律，為此提起本件訴訟。
 (二) 原告得請求之金額合計一百十八萬元，茲分述如次：
 1. 葬喪費：二十八萬元。
 2. 精神慰撫金：原告年已七十三歲，本育有三子二女，因此事故，未來無子可奉養
    ，爰請求被告應給付九十萬元之慰撫金。
三、證據：提出收據一件、戶籍登記謄本三件為證。
乙、被告方面：
一、聲明：請求判決駁回原告之訴。
二、陳述：
 (一) 被告就本件事故，無何過失可言，刑事部分並已經檢察官為不起訴處分確定，自
    無需負損害賠償責任。
 (二) 被告與朱明光僅在有工作時，始會相約一起工作，非長期有僱傭關係。本件被告
    與朱明光亦係受僱於訴外人伍志文之妹伍素娥為其砍除樹木，不需負擔勞工安全
    衛生法相關規定之約束。
三、證據：提出臺灣屏東地方法院檢察署檢察官九十年度偵字第五七○七號不起訴處
    分書一件為證。
丙、本院依職權調取臺灣屏東地方法院檢察署九十年度偵字第五七○七號、九十年度
    偵續字第六一號卷宗。
    理      由
一、本件原告起訴主張其子朱明光於八十八年九月十九日上午受僱於被告，共同前往
    訴外人伍志文家中，將其住宅前方之椰子樹鋸除，並由朱明光將鋁梯倚樹爬上該
    梯，以電鋸鋸除樹幹上方部位，被告則負責將吊車纜繩繫於椰樹頂端枝葉部分，
    待朱明光將樹幹鋸開後，再操作吊車將該樹木鋸除部分拉倒。詎被告未使朱明光
    繫用安全帶或其他防護措施，又於朱明光尚站立於倚樹之鋁梯上時，即疏於注意
    ，貿然操作吊車拉扯樹幹，致該樹幹因受外力拉扯反彈而將朱明光連同鋁梯震落
    地面，朱明光因而受有頭部外傷、顱內出血，脊髓損傷、血尿等傷害，送醫後死
    亡，為此依民法第一百八十四條、勞工安全衛生法第五條第五款之規定，請求被
    告應給付葬喪費二十八萬元、精神慰撫金九十萬元，合計一百十八萬元。至被告
    則以其就本件事故，無何過失可言，刑事部分並經檢察官為不起訴處分確定；且
    其與朱明光僅在有工作時，始相約一起工作，非長期有僱傭關係，本件亦係受僱
    於訴外人伍志文之妹伍素娥為其砍除樹木，不需負擔勞工安全衛生法相關規定之
    約束，亦無損害賠償責任等語，資為抗辯。
二、原告主張其子朱明光於八十八年九月十九日上午受僱於被告，共同前往訴外人伍
    志文家中，將其住宅前方之椰子樹鋸除，並由朱明光將鋁梯倚樹爬上該梯，以電
    鋸鋸除樹幹上方部位，被告則負責將吊車纜繩繫於椰樹頂端枝葉部分，待朱明光
    將樹幹鋸開後，再操作吊車將該樹木鋸除部分拉倒。詎被告違反勞工安全衛生法
    第五條第五款之規定，未使朱明光繫用安全帶或其他防護措施；又於朱明光尚站
    立於倚樹之鋁梯上時，即疏於注意，貿然操作吊車拉扯樹幹，致該樹幹因受外力
    拉扯反彈而將朱明光連同鋁梯震落地面，朱明光因而死亡。惟業經被告以前詞置
    辯。按依勞工安全衛生法第四條之規定，足知該法之適用範圍僅限於事業單位；
    而所謂事業單位，謂該法適用範圍內僱用勞工從事工作之機構，所謂雇主，則係
    事業主或事業之經營負責人，同法第二條第二項、第三項分別定有明文。經查，
    被告所辯其與朱明光僅在有工作時，始相約一起工作，非長期有僱傭關係，本件
    亦係受僱於訴外人伍志文之妹伍素娥為其砍除樹木等情，核與證人伍素娥於臺灣
    屏東地方法院檢察署九十年度偵續字第六一號案件審理中證述：「我不認識他（
    即被告），他車子停在我家旁邊，留有電話，我就打電話問他有無替人鋸椰子樹
    ，他說有，我就以三千元請他鋸，其他事由他處理」（見該卷第四十四頁）等語
    ，大致相符，是被告與原告之子朱明光僅係因偶然之臨時性短期工作而共同從事
    為他人鋸樹之工作，被告尚非從事林業之雇主，而無勞工安全衛生法之適用，實
    堪採認；臺灣屏東地方法院檢察署八十八年度相字第五六五號卷內所附行政院勞
    工委員會南區勞動檢查所八十八年十月六日八八南檢製字第三七五五號函亦同此
    認定。從而，原告主張被告違反勞工安全衛生法之規定云云，殊無可採。次就原
    告主張被告於原告之子朱明光尚站立於倚樹之鋁梯上時，即疏於注意，貿然操作
    吊車拉扯樹幹，致該樹幹因受外力拉扯反彈而將朱明光連同鋁梯震落地面一情，
    經查，依前揭八十八年度相字第五六五號卷第十一頁、第十二頁所附現場照片所
    示，該椰子樹幹鋸除處切口平整，並無遭拉扯之撕裂痕跡，且椰子樹上椰子或椰
    葉亦未散落地面，是與原告主張被告有貿然操作吊車拉扯樹幹云云，已有未合；
    本院復斟酌證人伍志文、林坤興於前揭案件審理中分別證述：「當時我本來在睡
    覺．．出來時看到朱明光已掉在地上，椰子樹末端仍吊在乙○○吊車上」、「（
    案發時被害人所使用的樓梯並沒有掉在地上，還靠在椰子樹上，是否實在？）實
    在」（見前揭九十年度偵續字第六一號卷第三十九頁、第四十頁）等語，綜合判
    斷之，認本件事故乃因原告之子朱明光於椰子樹遭鋸斷時，受該樹木向下滑落之
    力量拉扯，致其人梯重心不穩，因而掉落地面。且此種因地心引力向下掉落之力
    量，雖可藉以吊車將該椰子樹上端吊住之方法予以控制，惟尚難因此即將所有向
    下力量予以消弭，從而，原告之子朱明光從事該行為時，自應做妥自我安全防衛
    措施，其疏未及之，致因而落地死亡，核與被告操作吊車之行為間，尚無何相當
    之因果關係，而原告就此復未能再行舉證以使本院得有確信之心證，其主張被告
    應負損害賠償責任，即無可採。綜上，本件原告所為主張，於法均有未合，所訴
    尚無從准許，爰予駁回。
據上論結，本件原告之訴為無理由，並依民事訴訟法第七十八條，判決如主文。
中　　　華　　　民　　　國　　九十一　　年　　　八　　　月　　十六　　  日
                                    臺灣屏東地方法院民事第一庭
~B法　　　官　王幸華
右為正本，係照原本作成。
如對本判決上訴，須於判決送達後廿日內向本院提出上訴狀。
~B法院書記官　謝天祥
中　　　華　　　民　　　國　　九十一　　年　　　八　　　月　　十六　  　日
